【裁判字號】    98,簡上,330
【裁判日期】    980625
【裁判案由】    竊盜
【裁判全文】
臺灣高雄地方法院刑事判決             98年度簡上字第330號
上  訴  人
即  被  告  乙○○
                      號
上列被告因竊盜案件，不服本院高雄簡易庭民國98年3 月23日98
年度審簡字第1349號刑事簡易判決（原聲請簡易判決處刑案號：
98年度偵字第3857號）提起上訴，本院管轄之第二審合議庭認不
得以簡易判決處刑，改依通常程序審理，自為第一審判決如下：
    主  文
原判決撤銷。
乙○○無罪。
    理  由
一、聲請簡易判決處刑意旨略以：被告乙○○意圖為自己不法之
    所有，於民國98年1 月26日14時許，在高雄市○○區○○路
    138 巷15之1 號前，趁友人即被害人甲○○進入該址內尋人
    未取下機車鑰匙之機會，徒手竊取甲○○所有XY7-630 號重
    型機車（價值約新臺幣3 萬元）。嗣因甲○○得知機車失竊
    後四下尋找，經某不詳姓名年籍之婦人告知上開機車為乙○
    ○竊取後，隨即於同日15時許，在高雄市○○區○○路160
    號「鳳林宮」前尋得乙○○並質問其機車下落時，乙○○即
    坦承確有竊車等情，並當場歸還甲○○所有該機車之鑰匙，
    復經甲○○報警處理後，警方帶同乙○○前往高雄縣林園鄉
    ○○路60號前尋獲該機車，因認被告涉犯刑法第320 條第1
    項之竊盜罪嫌。
二、按犯罪事實應依證據認定之，無證據不得認定犯罪事實；不
    能證明被告犯罪者，應諭知無罪之判決，刑事訴訟法第154
    條第2 項、第301 條第1 項分別定有明文。又認定犯罪事實
    所憑之證據，雖不以直接證據為限，間接證據亦包括在內；
    然而無論直接或間接證據，其為訴訟上之證明，須於通常一
    般之人不致有所懷疑，而得確信其為真實之程度者，始得據
    為有罪之認定，倘其證明尚未達到此一程度，而有合理之懷
    疑存在時，即無從為有罪之認定（最高法院76年台上字第
    4986號判例意旨參照）。再者，依刑事訴訟法第161 條第1
    項規定，檢察官對於起訴之犯罪事實，仍應負提出證據及說
    服之實質舉證責任，倘其所提出之證據，不足為被告有罪之
    積極證明，或其指出證明之方法，無從說服法院以形成被告
    有罪之心證，基於無罪推定之原則，自應為被告無罪判決之
    諭知（最高法院392 年台上字第128 號判例意旨參照）。末
    按被告否認犯罪所持之辯解縱屬不能成立，仍非有積極證據
    足以證明其犯罪行為，不能遽為有罪之認定，亦有最高法院
    30年上字第1831號判例意旨可資參照。
三、公訴意旨認上訴人即被告乙○○（下稱被告）涉有上開竊盜
    罪嫌，無非係以：１、被告於警詢及偵查中坦承不諱；２、
    證人甲○○於警詢時之證述；３、高雄市政府警察局小港分
    局扣押物筆錄、扣押物品目錄表、贓物認領保管單及扣押物
    照片3 張為其論據。訊據被告堅詞否認有何竊盜犯行，辯稱
    ：伊與被害人甲○○是很好的朋友，平常就有使用他的機車
    ，當天是因為伊騎走機車比較久，且事後與甲○○發生爭執
    ，才鬧到派出所去。伊在警察局承認有竊取機車是因為酒後
    與甲○○起爭執，2 人相罵所以沒好話。伊沒有承認有偷甲
    ○○的機車等語（見本院卷第22、23頁）。
四、經查：
（一）經本院詳觀公訴人上開所舉之證據，除證人即被害人甲○
      ○警詢之證述外，公訴人所提出之其他證據如被告警詢中
      之供述、高雄市政府警察局小港分局扣押物筆錄、扣押物
      品目錄表、贓物認領保管單及扣押物照片等，僅足以證明
      被害人甲○○所使用之車牌號碼XY7-630 號機車，於98年
      1 月26日16時30分許在高雄縣林園鄉○○路60號前尋獲等
      情，尚不足以證明被告有竊盜之行為。是本件除證人甲○
      ○警詢之證述外，尚無其他積極證據證明被告有公訴意旨
      所指竊盜之犯行，合先敘明。
（二）被告辯稱其係因酒後與甲○○發生爭執，所以講話沒好話
      ，才會於98年1 月26日警詢中承認有竊取甲○○之機車。
      然其於98年1 月27日偵訊中改供稱：伊不是偷騎甲○○的
      車，是沒有經過他的同意，伊與甲○○是經常一起喝酒聊
      天的朋友。當天後來伊把機車牽回去給甲○○，甲○○就
      罵伊說沒有經過他的同意就把車騎走等語（見偵卷第5 ～
      6 頁），足見被告於偵查中並無坦承有竊取甲○○上開機
      車乙事，是公訴意旨認被告於偵查中坦承不諱，尚有誤會
      。又被告於本院審理中堅稱：伊並無竊取甲○○之機車，
      只是當天騎走機車未告知甲○○，是因為伊當天騎走機車
      較久，甲○○要使用機車無法使用，且後來伊與甲○○發
      生爭執，才會鬧到派出所等語（見本院卷第22～24頁）。
      可見被告僅於警詢中曾經承認竊取甲○○機車一事，嗣以
      前詞置辨，並堅決否認有何竊取甲○○機車之行為，是本
      件被告於警詢中之自白，是否與事實相符，或如被告所辯
      係因酒後氣憤無好話始承認，誠有疑問。
（三）證人即被害人甲○○於本院審理時證稱：當天伊與被告在
      鳳林宮那邊一起喝酒，因伊有出去買酒，回來後去找朋友
      ，伊機車鑰匙沒有拔起來，可能被告要找伊沒有找到，就
      把機車騎走。伊回頭找機車找不到，後來有個婦人告訴伊
      常跟伊喝酒的那個人把機車騎走了，伊以為是被告騎走的
      ，為了證實，伊有去被告高雄縣林園鄉五福村的家找被告
      ，但被告不在，伊找機車找很久都找不到，才請伊弟弟先
      去派出所備案，因為怕被不認識的人騎去做壞事。後來伊
      在鳳林宮下面找到自己回來的被告，那是伊與被告原來喝
      酒的地方，被告可能要回來告訴伊機車的事，所以被告才
      又回來。伊問被告為什麼把機車騎去那麼久，被告不好意
      思告訴伊他騎機車跌倒，伊問他跌倒在哪裡，被告一直不
      講，伊就與被告起爭執到快打架了，最後被告才告訴伊機
      車倒在哪裡，當時因為有人報警，警察就來了，警察是要
      來處理伊與被告打架的事情。當時被告已經把機車鑰匙還
      給伊，但是警察以竊盜案件辦被告。後來是被告帶伊去機
      車倒放的地方，伊找到機車時拿鑰匙發動都不能啟動等語
      （見本院卷第37～39頁），其中就如何得知被告騎走伊之
      機車及被告於當日15時許在鳳林宮前遇到伊時，自己從褲
      袋內拿出1 串伊的機車鑰匙交給伊部分之情節，與其於警
      詢時證稱內容大致相符（見警卷第3 、4 頁），雖其於警
      詢中陳稱被告當場向其坦承有竊取其所騎乘之機車等語，
      惟證人甲○○於審理時已證稱原本警察到場所處理之事，
      係其與被告起爭執之事，並非竊盜乙事，故若非因2 人起
      爭執有人報警，警方即不會前來處理，是警方事後以竊盜
      案件移送偵辦，是否符合證人甲○○本意，即有可議；且
      證人甲○○於警詢之陳述，並無經被告之交互詰問，亦無
      具有較可信之特別情況，而於審理時，已具結擔保其證言
      之可信性，其雖與被告相識，然並非至親或有何特殊情誼
      關係，信無願受偽證罪之處罰而為有利被告之不實證述。
      從而，堪認證人甲○○審理時所為之證述應屬實在，而可
      採信。
（四）被告於警詢中即稱：伊騎甲○○之機車騎到高雄縣林園鄉
      ○○路60號前摔倒，所以伊就棄車離去等語（見警卷第2
      頁），而上開機車查獲當時，機車倒地，且無法以鑰匙啟
      動等情，有扣押物照片（見偵卷第13頁）附卷為憑，且經
      證人甲○○證述在卷（見本院卷第39頁），足徵被告係因
      摔倒致該機車無法發動，故未繼續騎乘，而將該機車棄置
      在高雄縣林園鄉○○路60號前，而非不願將機車騎回鳳林
      宮歸還證人甲○○；否則，若被告真有竊取該機車之犯意
      ，則無須再回到鳳林宮，並將機車鑰匙交還證人甲○○。
      其次，佐以證人甲○○證述其與被告相識，並經常一起喝
      酒，且知悉被告之住處，被告當日騎乘證人甲○○機車離
      去時，復為附近之婦人所見聞等情，倘若被告果要竊取證
      人甲○○上開機車，豈有在光天化日且容易遭人發覺之場
      合下，明目張膽的竊取證人甲○○之機車，此亦與一般行
      竊之人係乘無人發覺之際竊取財物等舉止有異。再者，被
      告平時就有使用證人甲○○上開機車等情，業據證人甲○
      ○證述在卷，核與被告所辯相符，況證人甲○○復證稱以
      前曾跟被告說過，只要想騎該機車，不用事先告知伊即可
      將機車騎走等語（見本院卷第39頁），由此亦難認被告騎
      走證人甲○○之機車即有竊取之犯意。
（五）被告雖於本院準備程序辯稱有將上開機車騎回原先騎走機
      車之處即高雄市○○區○○路138 巷15之1 號等語，而與
      機車係棄置在高雄縣林園鄉○○路60號前之實際情形不符
      ，然被告此部分辯解縱不可採，亦不能遽為有罪之認定，
      併此敘明。
五、綜上所述，公訴人所舉之證據，均不足以證明被告有公訴意
    旨所指竊盜之犯行，無從使本院形成不致有所懷疑，而得確
    信被告有公訴意旨所指竊盜犯行之有罪心證。此外，復查無
    其他積極證據足以證明被告確有公訴人所指之竊盜犯行，本
    件應屬不能證明被告犯罪，揆諸前揭說明，依法自應為被告
    無罪判決之諭知。原審未察，遽對被告論罪科刑，容有未恰
    ，被告上訴指摘原判決不當，為有理由，自應撤銷原判決，
    並依法諭知被告無罪之判決。
六、末按檢察官聲請以簡易判決處刑之案件，經法院認為有第45
    1 條之1 第4 項但書之情形者，應適用通常訴訟程序審判之
    ，刑事訴訟法第452 條定有明文；且對於簡易判決之上訴，
    準用刑事訴訟法第3 編第1 章及第2 章之規定，管轄第二審
    之地方法院合議庭受理簡易判決上訴案件，應依通常程序審
    理。其認案件有刑事訴訟法第452 條之情形者，應撤銷原判
    決，逕依通常程序為第一審判決，法院辦理刑事訴訟簡易程
    序案件應行注意事項第14項亦規定詳盡。本件經本院審理後
    ，認被告應為無罪之諭知，已如前述，而有刑事訴訟法第45
    1 條之1 第4 項但書第3 款之情形，故依前揭規定，應由本
    院合議庭逕依通常程序審理後，自為第一審判決，檢察官或
    被告如不服本判決，仍得於法定上訴期間內，向管轄之第二
    審法院提起上訴，附此敘明。
據上論斷，應依刑事訴訟法第452 條、第455 條之1 第1 項、第
3 項、第369 條第1 項、第364 條、第301 條第1 項前段，判決
如主文。
本案經檢察官杜妍慧到庭執行職務。
中    華    民    國    98    年    6     月    25    日
                  刑事第十六庭  審判長法  官  曾逸誠
                                      法  官  林柏壽
                                      法  官  王靖茹
以上正本證明與原本無異。
如不服本判決應於收受送達後10日內向本院提出上訴書狀，並應
敘述具體理由；如未敘述上訴理由者，應於上訴期間屆滿後20日
內向本院補提理由書（均須按他造當事人之人數附繕本）「切勿
逕送上級法院」。
中    華    民    國    98    年    6     月    25    日
                                      書記官  鍾錦祥


司法院資訊處製作；財團法人民間司法改革基金會備份。
